高雄高等行政法院判決
　　　　　　　　　　　　　　　　　 95年度訴字第00920號
　　　　　　　　　　　　　　　.
原　　　告　甲○○
訴訟代理人　許世烜律師
被　　　告　財政部台灣省南區國稅局
代　表　人　戊○○局長
訴訟代理人　丁○○
　　　　　　庚○○
上列當事人間因贈與稅事件，原告不服財政部中華民國95年8月
28日台財訴字第09500329960號訴願決定，提起行政訴訟。本院
判決如下：
　　主  文
原告之訴駁回。
訴訟費用由原告負擔。
　　事  實
甲、事實概要：
緣原告及其子謝瑞欽等人於民國（下同）87年1月20日經由臺南
市○○區○○段（下稱溪墘段）1662-9地號等16筆土地共有物分
割，使原告取得上開土地持分7845/10000、謝瑞欽取得上開土地
持分2155/10000，嗣於89年5月5日謝瑞欽將溪墘段1281地號公共
設施保留地持分3/1000贈與原告，形成原告與謝瑞欽共有溪墘段
1662-9地號應稅土地（地目：建）及溪墘段1281地號公共設施保
留地之關係，復於同年月19日原告及謝瑞欽經由上開溪墘段1281
及1662-9地號等2筆共有土地分割，使謝瑞欽取得溪墘段1662-9
地號應稅土地全部及同地段1281地號公共設施保留地持分4/1000
，原告則取得溪墘段1281地號公設施保留地持分996/1000，經被
告清查公共設施保留地贈與稅案件計畫查獲其有假藉免徵贈與稅
之土地取巧安排移轉其他應稅財產情事，乃依遺產及贈與稅法第
4條第2項規定，按溪墘段1662-9地號應稅土地持分7845/10000公
告土地現值新台幣（下同）22,764,447元，加計89年度前次核定
贈與額72,876,063元，減除公共設施保留地扣除額72,838,726元
，核定89年度贈與總額22,764,447元，贈與淨額21,801,784元，
應納稅額5,447,606元。原告不服，申經復查未獲變更，提起訴
願亦遭駁回，遂提起本件行政訴訟。
乙、兩造聲明：
一、原告聲明：訴願決定及原處分（含復查決定）均撤銷。
二、被告聲明：原告之訴駁回。
丙、兩造之爭點：
一、原告主張：
（一）依司法院釋字第420號解釋及最高行政法院89年度判字第
      577號及92年度判字第1112號判決意旨，於闡釋租稅法律
      主義之實質課稅原則時，就有關課徵租稅構成要件事實之
      判斷及認定，除應依「實質之經濟關係」為判斷外，更強
      調經濟關係所產生「實質經濟利益」或「相同經濟活動所
      產生之相同經濟利益」之「公平原則」，蓋實質課稅原則
      之基礎乃「課稅公平原則」。本件原告爭執之重點乃：被
      告主張依實質課稅原則為課稅之依據，則原告所取得實質
      之經濟利益為何？系爭溪墘段1662-9地號土地於89年間辦
      理分割時，為都市計畫草案兒童公園預定地，並經台南市
      政府停止核發建造執照，不能建築。縱依贈與之實質來判
      斷應否課稅，仍必須衡量原告實質上所獲得之經濟利益若
      干？被告於94年課徵贈與稅時，系爭土地已實施都市計畫
      ，為兒童公園用地，確定不能建築，原處分仍依一般可供
      建築使用之「建地」予以課稅，難謂符合租稅法律主義之
      實質公平課稅原則　　　。
（二）85年間台南市○○○○○段1735-1地號土地由訴外人謝瑞
      珍、謝瑞欽及謝盛雄3人申請指定建築線一案，即因該土
      地已發布細部計畫草案，雖尚未完成法定程序，然台南市
      政府拒絕指定建築線之申請，無法建築，此事實有台南市
      政府85年4月9日南工局都字第3009號函可稽。86年4月9日
      同前段1735-1、1736、1737地號等土地合併後又分割出多
  　　筆土地，含本件之1662-9地號土地；86年11月17日公告之
　　　「擬定台南市安南區○○○路○段東側地區）」草案範圍
　　　內，於該細部計畫草案劃設為公園兼兒童遊樂場用地。嗣
　　　於91年7月3日發布實施，仍劃設為公園兼兒童遊樂場用地
　　　，有台南市政府94年6月8日發文南市都計字第0941603053
　　　0號函可稽。雖細部計畫於91年7月3日始發布實施，但系
　　　爭之1662-9地號土地，在86年11月7日細部計畫草案公告
　　　後，91年7月3日細部計畫發布實施以前，系爭1662-9地號
　　　土地雖非都市計畫公共設施保留地，但實質上為無法申請
　　　建築使用之土地，其土地之實質經濟價值，不能等同於一
　　　般建地。此事實業經台南市政府94年6月10日南市都計字
　　　第09400454070號函就1662-9地號土地分割前之1735-1地
　　　號土地之變更情形詳予說明如下：「查民國85年4月9日南
　　　工局都字第3009號函內文：‧‧‧查該地號雖發布細部計
　　　畫草案，惟尚未完成法定程序，請暫緩提出申請‧‧‧。
　　　係以細部計畫尚未完公告實施，暨台灣省政府建設廳於民
　　　國83年5月9日以八三建四字第1585號函暨內政部民國83年
　　　4月28日台八三內營字第8302331號函文指示本府不得違反
　　　主要計畫說明書規定，應暫緩發照；又台灣省建設廳於84
　　　年6月15日以八四建四字第23916號函再重申本市安南區第
　　　四期發展區屬前述主要計畫應另擬細部計畫地區，自應從
　　　其規定辦理，在未依其規定辦理前，本府如有不從其規定
　　　，違規發照建築者，應自負違失之責任。故案地以未完成
　　　細部計畫並公告發布實施前，以暫緩受理申請建築線指示
　　　案件」。由上開說明可知，系爭1662-9地號土地，自分割
　　　前之1735-1地號於85年間由原告要申請建築時，即遭主管
　　　機關台南市政府所拒絕，86年又公告為細部計畫草案之兒
　　　公用地，而台南市政府又因要遵守主要計畫說明書之規定
　　　，而「應」暫緩核發建造執照，故系爭1662-9地號土地不
　　　能申請建築之土地，確實屬實。直到91年細布計畫發布實
　　　施後，系爭土地又確定為兒公保留用地，更無法申請建築
　　　。則原告之子謝瑞欽固因分割共有物取得系爭1662-9地號
　　　之應有部分，然該土地於89年間辦理分割共有物時，確為
　　　不能建築使用之土地。既然謝瑞欽取得之應有部分因台南
　　　市政府必須暫緩發照而不能為建築使用，則謝瑞欽所取得
　　　之土地應有部分其實質上之經濟價值與一般建地不能等同
　　　視之，謝瑞欽取得之系爭1662-9地號土地應有部分其實質
　　　上取得之經濟價值，與取得公共設施保留地無異。
（三）按實質課稅原則解釋適用稅法時，不僅止於形式上之公平
　　　，應就實質上經濟利益之享受者予以課稅，始符實質課稅
　　　及公平課稅之原則，故雖有財產移轉之形式，但未能享有
　　　實質之經濟利益者，若予以課稅，即屬違反實質公平課稅
　　　原則。依此，系爭1662-9地號土地於89年分割共有物由謝
　　　瑞欽取得應有部分，固可評價為「贈與」行為，惟該贈與
　　　物之價值既與公共設施保留地無異，則謝瑞欽實質取得之
　　　財產價值，亦等同於公共設施用地，自應比照公共設施用
　　　地加以處理。既然公共設施保留地為免徵贈與稅財產，則
　　　本件系爭1662-9地號土地，亦應同等辦理，得免徵贈與稅
　　　，始符合憲法保障之租稅公平原則。
（四）按行政程序法第128條第1項第2款規定，行政處分於法定
      救濟期間經過後，若發生新事實如經斟酌可受較有利益之
      處分者，得申請撤銷原處分。本件行政救濟程序尚未經過
      ，但依照上揭規定，於行政救濟期間經過者，仍得有利之
      新事實申請撤銷原處分，原告於行政救濟期間，若主張有
      發生有利之新事實者，被告自無不予以斟酌及撤銷原處分
      之理。本件被告於94年始補徵贈與稅，然94年核定稅額時
      ，系爭之1662-9地號土地已經實施都市計畫而成為公共設
　　　施保留地。因系爭之1662-9地號土地，從都市計畫預定地
　　　變更成為都市計畫公共設施用地，因都市計畫公共設施用
　　　地之直系血親贈與，免徵贈與稅（都市計畫法第50條之1
　　　），故此項新事實之發生，為有利於原告，原告自得比照
　　　行政程序法第128條規定請求被告斟酌新事實，並適用都
　　　市計畫法第50條之1之規定，撤銷原處分。
（五）系爭1662-9地號土地上之鐵皮房屋，依其房屋稅籍證明書
      可知，其起課年月為93年7月，折舊年數為0年。故該房屋
      在93年課徵房屋稅時是新屋，尚無折舊，可證房屋是在93
      年以後才蓋的。至被告於95年現場拍攝的照片，不能證明
      本件土地辦理分割時違反農業使用。另依證人丙○○提供
      均院之86年、88年及92年版都市計畫公開展覽圖，可知系
      爭1662-9地號土地均屬兒公用地。故丙○○於鈞院詢問「
      91年7月3日細部計畫發布以前是否並非作公共設施用地？
      」所答：「不是，是都市計畫的住宅區」等語，似與其提
      供之展覽圖不一致，應以細部計畫展覽圖為憑。又丙○○
      所證：「（91年7月3日發布細部計畫實施以前，可否按住
      宅區使用？）沒有辦法」「（可否指定建築線？）不可以
      ，依據都市計畫法之規定，僅作原來之使用」。因系爭土
      地原為農漁區，屬農業用地，土地向來作農業使用，不能
      供住宅區使用及指定建築線。雖93年起土地臨海佃路一部
      分搭起鐵皮屋，但在93年以前，並無作他用，均作農業使
      用。原告於94年12月15日至被告處所受調查時，亦表明：
      「（問：溪墘段1662-9地號土地於89年5月19日使用情形
      ？）種植蕃薯及玉米等」。則本件1662-9地號土地於89年
      5月19日分割共有物時，係為農業使用，可堪認定。若被
      告主張89年5月19日分割共有物有非作農業使用之情形，
      應由被告負舉證責任。
（六）又系爭1662-9地號土地於分割共有物時為農業用地，縱被
      告認為該分割共有物行為應評價為贈與行為，但依遺產及
    　贈與稅法第20條第1項第5款規定，分割共有物所移轉之土
    　地應有部分，不得計入贈與總額。則被告就系爭1662-9地
    　號土地分割共有物依受贈人謝瑞欽取得價值對原告課徵贈
    　與稅，即為無理由，應予撤銷。
二、被告主張：
（一）查原告主張系爭溪墘段1662-9地號土地應適用都市計畫法
      第50條之1規定，直系親屬間之贈與「公共設施保留地」
      移轉土地，免徵贈與稅，即應認原告不否認其於89年5月
      19日贈與溪墘段1662-9地號土地持分7845/10000（本件課
      稅標的）予謝瑞欽，合先陳明。次查溪墘段1662-2地號土
　　　地自68年10月23日於變更及擴大臺南市主要計畫案內劃設
  　　為「農漁用地」，72年10月6日發布實施之變更臺南市主
  　　要計畫（通盤檢討）案將其變更為「主要計畫住宅區」，
  　　91年7月3日「擬定臺南市安南區○○○路○段東側地區）
  　　細部計畫」案公告發布實施，劃設為「細部計畫公園兼兒
  　　童遊樂場用地」，原告於89年5月19日贈與上開土地與其
  　　子謝瑞欽，都市土地使用分區雖為「住宅區」，因該宗土
  　　地坐落區域之細部計畫尚未完成，無法依變更後之用地使
  　　用，依行為時農業發展條例第2條、第39條第2項及同法施
    　行細則第2條之規定，原告應檢具農業用地作農業使用證
  　　明書，向被告申請免徵贈與稅，而原告既於94年12月15日
  　　復查談話紀錄表示，溪墘段1662-9地號土地有時候閒置未
      作任何使用等云，無法提示本件贈與日（89年5月19日）
    　該筆土地作農業使用之證明書，被告核定贈與總額22,764
    　,447元，並無不合。
（二）「公共設施保留地」適用都市計畫法第50條之1規定者，
      免徵贈與稅；「農業用地」經改編訂為非農業用地，因土
      地坐落區域之細部計畫尚未完成，無法依變更後之用地使
      用，適用行為時農業發展條例施行細則第2條第2項規定者
      ，免徵贈與稅。故系爭土地是否得免徵贈與稅，乃依據主
      管機關對管轄土地劃設之土地使用分區別及該宗土地經都
      市計畫主管機關認定仍應依原來農業用地使用分區別或用
      地別管制使用者。又遺產及贈與稅法之立法目的，係為避
      免納稅義務人利用生前之贈與行為，免或減少繳納遺產稅
      ，另依贈與時經主管機關已編訂之土地分區別等價值，作
      為審查應否將該財產計入贈與稅總額或免徵贈與稅之標準
      。本件溪墘段1662-9地號土地雖經臺南市政府擬定細部計
      畫「草案」為公園兼兒童遊樂場用地，但土地使用分區別
      畢竟不是「公共設施保留地」，無法適用都市計畫法第50
      條之1規定，因繼承或配偶、直系血親間之贈與而移轉者
      ，免徵遺產稅及贈與稅，惟原告經衡估認為贈與日（原告
      高齡約77歲）假藉免徵贈與稅之土地取巧安排移轉溪墘段
      1662-9地號土地之應稅財產給其子謝瑞欽之利益，大於將
      來該宗土地經變更為「公共設施保留地」可免徵贈與稅時
      ，再移轉給該筆土地予謝瑞欽之利益，實顯企圖規避贈與
      稅或將來免或減少繳納遺產。
（三）又按贈與稅之核課，乃按贈與時課稅標的之都市土地使用
      分區別，評斷是否符合免徵贈與稅要件，如前所述，本件
      系爭事實核與事後課稅標的之都市土地使用分區別變更無
      關，否則，納稅義務人對應負擔稅捐之預期，將無從確定
      。又本件目前繫屬鈞院，原告訴稱自得比照行政程序法第
      128條規定，顯對法令之誤解。
    理  由
一、本件被告代表人原為乙○○，於本院審理中變更為何瑞芳，
    再變更為戊○○，並聲明承受訴訟，核無不合，應予准許。
二、按「凡經常居住中華民國境內之中華民國國民，就其在中華
    民國境內或境外之財產為贈與者，應依本法規定，課徵贈與
    稅。」、「本法稱贈與，指財產所有人以自己之財產無償給
    予他人，經他人允受而生效力之行為。」、「同一贈與人在
    同一年內有兩次以上依本法規定應申報納稅之贈與行為者，
    應於辦理後一次贈與稅申報時，將同一年內以前各次之贈與
    事實及納稅情形合併申報。」為遺產及贈與稅法第3條第1項
    、第4條第2項及第25條所規定。又「贈與人假藉免徵贈與稅
    之土地，取巧安排移轉其他應稅財產予子女者，例如：先贈
    與子女公共設施保留地，再以現金買回；或先贈與子女公共
    設施保留地，再以建地與之交換；或先贈與子女公共設施保
    留地之大部分持分及建地之極小部分持分，再經由共有土地
    分割，使其子女取得整筆建地等，其實質與直接贈與現金、
    建地等應稅財產並無不同，應就實質贈與移轉之財產，依遺
    產及贈與稅法第四條第二項規定課徵贈與稅。」則經財政部
    92年4月9日台財稅字第0910456306號函釋在案，查該函釋係
    財政部本於行政主管機關之地位，就如何貫徹遺產及贈與稅
    法第4條第2項規定之執行所為闡明法規原意之行政規則，核
    與母法規定之意旨相符，本院自得予以援用。
三、本件原告及其子謝瑞欽等人於87年1月20日經由溪墘段1662-
    9地號等16筆土地共有物分割，使原告取得上開土地持分784
    5/10000、謝瑞欽取得上開土地持分2155/10000，嗣於89年5
    月5日謝瑞欽將溪墘段1281地號公共設施保留地持分3/1000
　　贈與原告，形成原告與謝瑞欽共有溪墘段1662-9地號應稅土
    地及溪墘段1281地號公共設施保留地之關係，復於同年月19
    日原告及謝瑞欽經由上開溪墘段1281及1662-9地號等2筆共
    有土地分割，使謝瑞欽取得溪墘段1662-9地號應稅土地（地
    目：建）全部及同地段1281地號公共設施保留地持分4/1000
　　，原告則取得溪墘段1281地號公設施保留地持分996/1000，
 　　經被告清查公共設施保留地贈與稅案件計畫查獲其有假藉
    免徵贈與稅之土地取巧安排移轉其他應稅財產情事，乃依遺
    產及贈與稅法第4條第2項規定，按溪墘段1662-9地號應稅土
    地持分7845/10000公告土地現值22,764,447元，加計89年度
    前次核定贈與額72,876,063元，減除公共設施保留地扣除額
    72,838,726元，核定89年度贈與總額22,764,447元，贈與淨
    額21,801,784元，應納稅額5,447,606元等情，有土地登記
    簿(頁76-78)、土地登記謄本(頁89)、土地登記第二類謄本(
    頁75)、土地登記申請書(頁74)、土地登記清冊(頁140-145)
    、異動索引(頁133-135)、全國贈與資料清單(頁116-119)、
    贈與稅核定資料清單(頁131、132)、共有物分割贈與稅申報
    書(頁10)、贈與稅免稅證明書(頁11)、共有物分割明細表(
    頁136-138)、稽徵機關審查核定報告欄(頁6)、共有土地所
    有權分割契約書(頁5)、共有土地分割或土地合併明細表(頁
    4)、被告贈與稅應稅案件核定通知書(頁122、124)、贈與稅
    繳款書(頁40)附原處分卷可稽，自堪認定。
四、原告提起本件訴訟係以：原告之子謝瑞欽固因分割共有物取
　　得系爭之溪墘段1662-9地號土地之應有部分，惟該筆土地於
    85年間原告要申請建築時，即遭主管機關台南市政府以須遵
    守主要計畫說明書之規定，應暫緩核發建造執照拒絕之，可
    知在86年11月7日細部計畫草案公告後，91年7月3日細部計
    畫發布實施前，該筆土地雖非公共設施保留地，但實質上為
    無法申請建築使用之土地，其土地之實質經濟價值，不能等
    同於一般建地，應與取得公共設施保留地無異，自應比照公
    共設施用地處理而免徵土地增值稅，則該土地於89年間辦理
    分割時，既確為不能建築使用之土地，至被告於94年課徵贈
    與稅時，該筆土地已實施都市計畫，為兒童公園用地，確定
    不能建築，被告仍依建地課稅，不符實質公平課稅原則。因
    被告於94年始補徵贈與稅，然94年核定稅額時，上開土地已
    實施都市計畫而成為公共設施保留地，而有都市計畫法第50
    條之1免徵贈與稅之適用，原告得依行政程序法第128條規定
    請求被告斟酌新事實。又上開土地上之鐵皮房屋是在93年以
    後才蓋的。被告若主張89年5月19日分割共有物時系爭1662-
    9地號土地有非作農業使用之情形，應由被告負舉證責任。
    縱認本件分割共有物行為應評價為贈與行為，亦認符合遺產
    及贈與稅法第20條第1項第5款規定，分割共有物所移轉之土
    地應有部分，不得計入贈與總額，則被告就系爭1662-9地號
    土地分割共有物依受贈人謝瑞欽取得價值對原告課徵贈與稅
    ，即為無理由，應予撤銷等語，資為抗辯。
五、經查：
（一）按所謂「稅捐規避」乃是指利用私法自治契約自由原則，
      對於私法上法形式選擇之可能性，從私經濟活動交易之正
      常觀點來看，欠缺合理之理由，而選擇通常所不使用之法
      形式，於結果上實現所意圖之經濟目的或經濟成果，但因
      不具備對應於通常使用之法形式之課稅要件，因此減輕或
      排除稅捐負擔。因此稅捐規避與合法的（未濫用的）節稅
      不同，節稅乃是依據稅捐法規所預定之方式，意圖減少稅
      捐負擔之行為，反之，「稅捐規避」則是利用稅捐法規所
      未預定之異常的或不相當的法形式，意圖減少稅捐負擔之
      行為。故而，納稅義務人不選擇稅法上所考量認為通常之
      法形式（交易形式），卻選擇與此不同之迂迴行為或其他
      異常的法形式，以達成與選擇通常法形式之情形基本上相
      同之經濟效果，而同時卻能減輕或排除與通常法形式相連
      結之稅捐上負擔者，即應認屬「租稅規避」，而非合法之
      節稅。
（二）次按都市計畫法第50條之1規定：「公共設施保留地因本
      法第四十九條第一項徵收取得之加成補償，免徵所得稅；
      因繼承或因配偶、直系血親間之贈與而移轉者，免徵遺產
      稅或贈與稅。」之意旨，係鑑於土地如被指定為公共設施
      保留地，不僅土地所有權人於徵收前受有土地使用目的之
      限制，復因同法第50條又將原定政府機關取得公共設施保
      留地之期限予以修正刪除，故為維護土地所有權人之權益
      ，都市計畫法除提高徵收補償地價外，另增訂第50條之1
      加強稅捐優惠，以彌補土地所有權人因長期保留所遭受之
      損失。然觀本件贈與之情形，原告及其子謝瑞欽於87年1
      月20日經由溪墘段1662-9地號等16筆土地共有物分割時，
　　　原告取得上開土地持分7845/10000、謝瑞欽取得上開土地
　　　持分2155/10000，嗣藉由89年5月5日先使謝瑞欽將溪墘段
　　　1281地號公共設施保留地極微小持分3/1000贈與原告，形
　　　成原告與謝瑞欽就上開2筆土地保有共有之形式，即原告
　　　及其子謝瑞欽共有溪墘段1662-9地號應稅土地（建地）及
　　　溪墘段1281地號公共設施保留地之關係，旋即於同年月19
　　　日原告及謝瑞欽經由上開溪墘段1281及1662-9地號等2筆
　　　共有土地分割，使謝瑞欽取得溪墘段1662-9地號應稅土地
　　　全部及同地段1281地號公共設施保留地持分4/1000，原告
　　　則取得溪墘段1281地號公設施保留地持分996/1000，因該
　　　2筆共有土地分割差額僅為6,272元，故經核定免納贈與稅
　　　，有贈與稅免稅證明書(頁11)附原處分卷可稽。綜上各情
      可知，原告與其子謝瑞欽於短時間內，藉由贈與極微小應
      有部分之公共設施保留地，形成2人共有公共設施保留地
      及建地之法律關係後，繼而再以合併分割之方式，使原告
      之子謝瑞欽取得上開建地及公共設施保留地，故原告實係
      藉免徵贈與稅之土地與建地合併分割之方式，巧妙安排移
      轉應稅之建地予原告，而達成將系爭建地贈與原告之目的
      ，情實顯然。是原告與其子間之土地移轉及合併分割等行
      為，形式上固係透過私法上契約自由之方式，所為合於法
      律形式之行為；但其中如前所述有諸多違反私經濟活動之
      正常模式，而也因此等迂迴、多階段並異常之法形式行為
      ，環環相扣結果，達成由原告贈與上開應稅建地予其子之
      目的，並此相同之經濟效果，卻能隱藏一般人贈與建地時
      應納之贈與稅，原告顯係濫用上開公共設施保留地租稅優
      惠及共有物分割之規定，從而排除其應負擔之贈與稅，則
      原告顯然僅基於減免稅捐為唯一目的所為之迂迴、非常規
      法律安排，其為一「租稅規避」行為，甚為明確。則被告
      就本件公共設施保留地與建地之分割課徵贈與稅，依法尚
      無違誤，亦與實質課稅之公平原則無違。
（三）至原告主張系爭1662-9地號土地於分割時既無法申請建築
      使用，其經濟價值自與一般建地不同，應屬農業用地，且
      於被告94年核定稅額時，上開土地已實施都市計畫而成為
      公共設施保留地，被告自不應依建地課稅乙節。惟查：(1)
      、依原處分卷附(頁153、154)台南市政府95年1月18日南
      市都計字第09416570290號函：「說明：四、查旨揭案地
      （即溪墘段溪墘段1662-9地號土地）於68年10月22日以前
      屬『實施都市計畫以外地區』土地，自68年10月23日於變
      更及擴大臺南市主要計畫案內劃設為『農漁用地』，72年
　　　10月6日發布實施之變更臺南市主要計畫（通盤檢討）案
　　　將其變更為『主要計畫住宅區』，86年11月7日起辦理之
　　　『擬定臺南市安南區○○○路○段東側地區）』草案公開
      展覽範圍內規劃為公園兼兒童遊樂場用地，期滿後送都市
      計畫委員會審議，於台南市都市計畫委員會第187次大會
      決議重新辦理公開展覽，於88年3月30日以南市工都字第
      9885號函辦理草案公開展覽，仍維持前揭案地為公園兼兒
      童遊樂場用地，於91年7月3日『擬定台南市安南區○○○
      路○段東側地區)細部計畫』案公告發布實施，劃設為『
      細部計畫公園兼兒童遊樂場用地』。五、有關旨揭案地於
      89年5月19日是否屬公共設施保留地乙節，查都市計畫公
      共設施保留地係指依都市計畫法定程序劃設之公共設施用
      地，而其產權仍屬私人所有。綜前所述，案地於89年5月
      19日為主要計畫住宅區，於擬定台南市安南區○○○路○
      段東側地區）細部計畫草案辦理公開展覽為公園兼兒童遊
      樂場用地，尚未依都市計畫法完成法定程序，．．．。」
      等語，可知，系爭溪墘段1662-9地號土地原告於89年5月
      19日贈與其子謝瑞欽時，仍為主要計畫住宅區，至其細部
      計畫雖擬定為公園兼兒童遊樂場用地，惟依都市計畫法第
      21條及第23條規定，該細部計畫僅屬草案階段，尚非能謂
      已經完成都市計畫程序而生效力，則上開土地於原告89年
      贈與其子時即非公共設施保留地，故而原告主張本件依都
      市計畫法第50條之1規定應免徵贈與稅云云，洵非可採。
      (2)又按「依第31條或前2條申請移轉耕地所有權、不課徵
      土地增值稅或免徵遺產稅、贈與稅、田賦者，應檢具相關
      文件資料，向該管直轄巿或縣（巿）主管機關申請；申請
      時應檢具之文件資料、程序及其他應遵行事項之辦法，由
      中央主管機關會商有關機關定之。」「前項農業用地經依
      法律變更編定為非農業用地，在依法應完成之細部計畫尚
      未完成，無法依變更後之用地使用，經上開法律主管機關
      認定仍應依原來農業用地使用分區別或用地別管制使用者
      ，得適用本條例第37條第1項、第38條第1項或第2項規定
      ，不課徵土地增值稅或免徵遺產稅、贈與稅或田賦。」行
      為時農業發展條例第39條及行為時農業發展條例施行細則
      第2條第2項分別定有明文。原告雖主張於贈與當時溪墘段
      1662-9地號土地已因劃設為都市計畫草案兒童公園預定地
      ，縱尚未變更使用編定，但已不能建築，依實質課稅原則
      ，自不能再依建地課徵贈與稅乙節。惟依上開法條規定可
      知，上開土地若欲適用前揭行為時農業發展條例施行細則
      第2條第2項免徵贈與稅者，依行為時農業發展條例第38條
      第2項之規定，仍應符合「作農業使用」之要件。又查，
      證人即現任職於台南市政府都市發展局之職員丙○○於本
      院96年1月11日行準備程序時到庭證稱：「‧‧‧（溪墘
      段1662-9地號土地）於68年10月23日發布為農漁區，72年
      10月5日變更為住宅區，91年7月3日擬定細部計畫變更為
      公兒用地。」「（問：91年7月3日發布細部計畫實施之前
      ，可否按住宅區使用？）沒有辦法。」「（問：可否指定
      建築線？）不可以，依據都市計畫法之規定，僅能作原來
      之使用。」「（問：91年7月3日細部計畫發布計畫以前是
      並非作公共設施用地？）不是，是都市計畫住宅區。」而
      據原告於94年12月15日復查談話紀錄表示，溪墘段1662-9
      地號土地有時候閒置未作任何使用，故無法提示本件贈與
      日（89年5月19日）該筆土地作農業使用之證明書，有該
      談話紀錄附原處分卷可按(頁57)，參以上開土地於89年原
      告贈與其子時係遭稽徵機關課徵地價稅在案，亦有台南市
      土地卡附卷可按，則系爭土地於贈與當時是否作農業使用
      ，即值懷疑。原告雖謂其不知會被課稅，故無法提出當時
      作農業使用之證明文件，且上開土地於贈與當時確係作農
      業使用云云，惟查，依台南市安南地政事務所96年7月27
      日就系爭溪墘段1662-9地號土地鑑界之結果，對照原告提
      出之現場照片，可知系爭土地上建有多間店面，各間店面
      營業情形各為牛肉湯店、浮水魚店、阿田便當店及台灣
      鮮魚湯店等4家店面，而據證人即毗鄰上開店面經營「峰
      華圃花園」之負責人己○○於本院96年8月9日準備程序時
      到庭證稱：「（問：坐落台南市○○區○○路一段120-8
      號之房屋是你的嗎？系爭房屋何時興建？）是的。83年3
      月份興建的。」「（問：隔壁綠豆湯是何時興建的？）88
      -89年左右。」「（問：台灣鮮魚湯是何時興建的？）台
      灣鮮魚湯、阿田便當店與綠豆湯三間是一起蓋的。」「（
      問：浮水魚羹與牛肉湯是何時興建的？）比上開三間更早
      蓋的。」「（問：這一帶是否你最早經營？）不是，是浮
      水魚羹最早經營的，他的房子在我之前就蓋了。」等詞，
      衡諸證人己○○於系爭土地旁邊經營花圃已10餘年，對系
      爭土地上房屋之建蓋情形自屬熟悉，其證詞自為可採，尤
      其原告之訴訟代理人於本院言詞辯論時亦自承目前「阿田
      便當店」所使用之電話號碼早於85年間即已遷至系爭土地
      上供該地之檳榔攤使用等語，此外，復有該支電話號碼之
      裝機、移機紀錄附本院卷可憑，凡此可知，系爭溪墘段16
      62-9地號土地於原告89年贈與其子當時，並非供農業使用
      甚明，故原告主張系爭土地於贈與當時係作農業使用，應
      依遺產及贈與稅法第20條第1項第5款規定免徵贈與稅云云
      ，自不可採。又贈與稅乃係針對財產無償移動課徵之稅捐
      ，故應否課徵贈與稅自以財產發生移動時之狀態定之，至
      贈與完成後土地之都市計畫有無變動，並非所問，原告訴
      稱被告既係在94年始核定本件稅額，則於94年時上開土地
      已實施都市計畫而成為公共設施保留地，有都市計畫法第
      50條之1免徵贈與稅之適用，依行政程序法第128條規定被
      告自應審酌此新事實而免徵贈與稅云云，顯對法令之誤解
      ，併予敘明。
六、綜上所述，原告之主張並不可採。從而被告依遺產及贈與稅
    法第4條第2項規定，按溪墘段1662-9地號應稅土地持分7845
　　/10000公告土地現值22,764,447元，加計89年度前次核定贈
　　與額72,876,063元，減除公共設施保留地扣除額72,838,726
　　元，核定89年度贈與總額22,764,447元，贈與淨額21,801,
　　784元，應納稅額5,447,606元，並無違誤。訴願決定予以維
    持，亦無不合。原告起訴意旨求為撤銷，為無理由，應予駁
    回。
據上論結，本件原告之訴為無理由，依行政訴訟法第195條第1項
後段、第98條第1項前段，判決如主文。
中　　華　　民　　國　　96　　年　 　9　　月　 20  　 日
                  第二庭審判長法  官　 江幸垠
                              法  官　 許麗華
                              法  官　 簡慧娟
以上正本係照原本作成。
如不服本判決，應於判決送達後20日內向本院提出上訴書狀，其
未表明上訴理由者，應於提起上訴後20日內向本院提出上訴理由
書（須按對造人數附繕本）；如於本判決宣示或公告後送達前提
起上訴者，應於判決送達後20日內補提上訴理由書（須附繕本）
。未表明上訴理由者，逕以裁定駁回。
中　　華　　民　　國　　96　　年　 　9　　月　 20  　 日
      　　　　　　　　　　　　書記官   楊曜嘉
